臺灣臺中地方法院刑事判決
111年度金訴字第85號
公  訴  人  臺灣臺中地方檢察署檢察官
被      告  劉易承



上列被告因違反洗錢防制法等案件，經檢察官提起公訴（110年
度偵字第28782號），及移送併辦（110年度偵字第35827號），
本院判決如下：
    主    文
劉易承幫助犯洗錢防制法第十四條第一項之一般洗錢罪，處有期
徒刑肆月，併科罰金新臺幣壹萬元，罰金如易服勞役，以新臺幣
壹仟元折算壹日。
    犯罪事實
一、劉易承預見提供金融帳戶予他人使用，可能作為他人收受、
    提領詐欺取財犯罪所得之工具，以遂行詐欺取財及掩飾、隱
    匿該犯罪所得去向、所在之目的，竟仍以縱係如此，亦無違
    反其本意，而基於幫助詐欺取財及幫助一般洗錢之不確定故
    意，於民國109年10月初某日，在臺中市西屯區市政北七路
    之汽車旅館櫃臺，將其名下中國信託商業銀行帳號00000000
    0000號帳戶（以下稱系爭中國信託帳戶）、國泰世華商業銀
    行帳號000000000000號帳戶（以下稱系爭國泰世華帳戶）之
    存摺、印章、提款卡、密碼及網路銀行帳號、密碼交付陳聖
    霖。嗣陳聖霖所屬詐欺集團成員取得系爭中國信託帳戶、系
    爭國泰世華帳戶資料後，即共同意圖為自己不法所有，基於
    詐欺取財及一般洗錢之犯意聯絡，由上開集團成員分別於如
    附表所示之詐騙時間，以如附表所示之詐騙方式，使如附表
    所示之被害人陷於錯誤，因而於如附表所示之匯款時間，將
    如附表所示之匯款金額匯入如附表所示之匯款帳戶內，繼之
    由上開集團成員於如附表所示之各該轉帳時間，將如附表所
    示之各該轉帳金額，轉入如附表所示之各該轉帳帳戶內（如
    附表編號1共經二次轉帳、如附表編號2共經三次轉帳），最
    終轉入如附表所示之系爭中國信託帳戶、系爭國泰世華帳戶
    內，再由上開集團成員於如附表所示之提領時間，持系爭中
    國信託帳戶、系爭國泰世華帳戶之存摺、印章、提款卡及密
    碼，提領如附表所示之提領金額，而以此方式掩飾、隱匿該
    犯罪所得之去向、所在。嗣經黃勇明、盧冠宇報警處理，而
    查悉上情。
二、案經黃勇明訴由臺南市政府警察局歸仁分局報告臺灣臺中地
    方檢察署檢察官偵查起訴，及盧冠宇訴由屏東縣政府警察局
    報告臺灣臺中地方檢察署檢察官移送併辦。
    理    由
壹、證據能力部分
    按被告以外之人於審判外之言詞或書面陳述，除法律有規定
    者外，不得作為證據；被告以外之人於審判外之陳述，雖不
    符刑事訴訟法第159條之1至第159條之4之規定，而經當事人
    於審判程序同意作為證據，法院審酌該言詞陳述或書面陳述
    作成時之情況，認為適當，亦得為證據，當事人、代理人或
    辯護人於法院調查證據時，知有第159條第1項不得為證據之
    情形，而未於言詞辯論終結前聲明異議者，視為有前項之同
    意，刑事訴訟法第159條第1項、第159條之5分別定有明文。
    本案後引具有傳聞性質之言詞或書面證據，均為被告以外之
    人審判外之陳述而屬傳聞證據，被告劉易承於本院審理時表
    示同意作為證據，檢察官、被告迄於言詞辯論終結前，亦未
    聲明異議，本院審酌相關言詞或書面陳述作成時之情況，核
    無違法取證或其他瑕疵，認為以之作為證據為適當，前開具
    傳聞性質之相關言詞或書面陳述，自得作為證據。
貳、實體部分
一、認定犯罪事實所憑證據及理由
    上開犯罪事實，業據被告劉易承於本院審理時坦承不諱，核
    與證人陳聖霖於警詢、偵訊時證述及證人即告訴人黃勇明、
    盧冠宇於警詢時證述之情節相符（見110年度偵字第28782號
    卷第123至126、249至252頁；110年度偵字第35827號卷一第
    113至117、375至379頁；110年度偵字第35827號卷二第31至
    33頁），並有告訴人黃勇明提供其與投資平臺客服LINE對話
    紀錄截圖、「TK-全球投資理財平台」網站擷圖、彰化第五
    信用合作社109年10月7日匯款回條，及臺南市政府警察局永
    康分局永信派出所陳報單、受理各類案件紀錄表、受理詐騙
    帳戶通報警示簡便格式表、內政部警政署反詐騙諮詢專線紀
    錄表、金融機構聯防機制通報單、合作金庫商業銀行臺中分
    行109年12月10日合金臺中字第1090004674號函檢附林佳穎
    名下帳號0000000000000號帳戶之開戶資料、網路銀行約定
    轉入帳號查詢、歷史交易明細查詢結果、中國信託商業銀行
    股份有限公司109年12月18日中信銀字第109224839311910號
    函檢附廖惠敏名下帳號000000000000號帳戶存款基本資料、
    存款交易明細、國泰世華商業銀行存匯作業管理部109年12
    月18日國世存匯作業字第1090194905號函檢附系爭國泰世華
    帳戶之客戶資料、交易明細表、對帳單、中國信託商業銀行
    股份有限公司110年1月14日中信銀字第110224839009555號
    函檢附ATM監視器擷取畫面；告訴人盧冠宇提供其與詐騙集
    團成員LINE對話紀錄、網路銀行台幣存款總覽、轉帳明細截
    圖，及屏東縣警察局里港分局九如分駐所受理各類案件紀錄
    表、受理詐騙帳戶通報警示簡便格式表、受理刑事案件報案
    三聯單、金融機構聯防機制通報單、許家德名下華南商業銀
    行帳號000000000000號帳戶之交易明細、陳韋銜名下國泰世
    華商業銀行帳號000000000000號帳戶之客戶基本資料、交易
    明細、謝閔卿名下國泰世華商業銀行帳號000000000000號帳
    戶之客戶基本資料、交易明細、系爭中國信託帳戶之存款基
    本資料、存款交易明細各1份在卷可稽（見110年度偵字第28
    782號卷第128至144、147至158、161至173、177至196、198
    、201、204至207、215至216頁；110年度偵字第35827號卷
    一第303至304、317至319、331至338、383、385、394至412
    、419至420、439至447、452至453頁），足認被告前開任意
    性自白與事實相符，本件事證明確，被告之犯行堪以認定，
    應依法論科。
二、論罪科刑
　㈠按洗錢防制法第14條第1項之一般洗錢罪，係採抽象危險犯之
    立法模式，是透過對與法益侵害結果有高度經驗上連結之特
    定行為模式的控管，來防止可能的法益侵害。行為只要合於
    第2條各款所列洗錢行為之構成要件，即足成立該罪，並不
    以發生阻礙司法機關之追訴或遮蔽金流秩序之透明性（透過
    金融交易洗錢者）之實害為必要。其中第2條第2款之洗錢行
    為，係以掩飾或隱匿特定犯罪所得之本質、來源、去向、所
    在、所有權、處分權或其他權益為其要件。該款並未限定掩
    飾或隱匿之行為方式，行為人實行之洗錢手法，不論係改變
    犯罪所得的處所（包括財物所在地、財產利益持有或享有名
    義等），或模糊、干擾有關犯罪所得處所、法律關係的周邊
    資訊，只須足以產生犯罪所得難以被發現、與特定犯罪之關
    聯性難以被辨識之效果（具掩飾或隱匿效果），即該當「掩
    飾或隱匿」之構成要件（最高法院110年度台上字第4232、4
    724號判決意旨參照）。本件詐欺集團成員使被害人將款項
    匯入如附表所示之帳戶內，繼之將如附表所示之轉帳金額，
    轉入如附表所示之轉帳帳戶內，最終轉至被告名下之帳戶後
    ，再由該詐欺集團成員領出，係以模糊、干擾該犯罪所得處
    所之方式，使該犯罪所得產生難以被發現、與特定犯罪之關
    聯性難以被辨識之效果，自屬隱匿、掩飾犯罪所得之去向、
    所在之行為，與洗錢防制法第14條第1項一般洗錢罪之要件
    相合。
  ㈡本件被告雖提供系爭二帳戶之存摺、印章、提款卡、密碼及
    網路銀行帳號、密碼予他人作為詐欺取財及一般洗錢犯行使
    用，惟被告單純提供帳戶供人使用之行為，並不等同於向被
    害人施以詐術或洗錢行為，亦無證據證明被告有參與詐欺取
    財及一般洗錢犯行之構成要件行為，被告上開所為，顯係對
    於詐欺集團成員遂行詐欺取財及一般洗錢犯行資以助力，自
    應論以幫助犯。是核被告所為，係犯刑法第30條第1項前段
    、第339條第1項之幫助詐欺取財罪及刑法第30條第1項前段
    、洗錢防制法第14條第1項之幫助一般洗錢罪。被告以一提
    供系爭帳戶之存摺、印章、提款卡、密碼及網路銀行帳號、
    密碼之行為，幫助詐欺集團成員向告訴人黃勇明、盧冠宇遂
    行詐欺取財及幫助他人進行洗錢犯行，係一行為觸犯二個幫
    助詐欺取財罪及一個幫助一般洗錢罪，為想像競合犯，應依
    刑法第55條之規定，從一重之幫助一般洗錢罪處斷。另檢察
    官移送併辦之犯罪事實，即被告幫助向告訴人盧冠宇詐欺取
    財及幫助洗錢部分，因與檢察官起訴被告幫助向告訴人黃勇
    明詐欺取財及幫助洗錢部分有前述想像競合犯之裁判上一罪
    關係，應為起訴效力所及，本院自得併予審理，附此敘明。
  ㈢又被告成立一般洗錢罪之幫助犯，依刑法第30條第2項之規定
    ，減輕其刑。再被告於偵查及審判中均自白一般洗錢犯行，
    此觀其偵訊及審理筆錄即明（見110年度偵字第28782號卷第
    237至239頁；本院卷第172頁），應依洗錢防制法第16條第2
    項之規定，減輕其刑。被告就前述減輕其刑事由，依法遞減
    輕之。
　㈣爰審酌被告任意提供金融帳戶之存摺、印章、提款卡、密碼
    及網路銀行帳號、密碼予他人作為詐欺取財及洗錢之犯罪工
    具，使詐欺集團成員藉此能輕易獲取不法犯罪所得之金錢，
    導致檢警難以追緝，使被害人難以追回款項，所為應予非難
    ，惟念及被告犯後坦承犯行，並與告訴人黃勇明調解成立，
    此有本院調解程序筆錄1份附卷足憑（見本院卷第183至184
    頁），態度尚佳，復考量本案被害人數、被害人損失金額、
    洗錢金額，暨被告於本院審理時自述之智識程度及家庭經濟
    狀況（見本院卷第173頁）等一切情狀，量處如主文所示之
    刑，並就併科罰金部分，諭知易服勞役之折算標準。
　㈤沒收部分
　⑴系爭中國信託帳戶、系爭國泰世華帳戶之存摺、印章、提款
    卡、密碼及網路銀行帳號、密碼，業經被告交付予陳聖霖，
    並未扣案，且參酌上開帳戶已遭列為警示帳戶，該等存摺、
    印章、提款卡、密碼及網路銀行帳號、密碼已無法供作存匯
    、轉帳或提領款項使用，對於沒收制度所欲達成或附隨之社
    會防衛尚無任何助益，欠缺刑法上重要性，依刑法第38條之
    2第2項規定，不予宣告沒收或追徵。
  ⑵又觀諸卷內證據資料，尚無證據證明被告有獲取犯罪所得，
    自無庸宣告沒收犯罪所得。
三、不另為無罪判決之諭知部分
  ㈠公訴意旨另以：被告於前揭時地提供系爭中國信託帳戶之存
    摺、提款卡、密碼及網路銀行帳號、密碼予陳聖霖使用，嗣
    陳聖霖與詐欺集團成員取得該帳戶資料後，即由通訊軟體LI
    NE暱稱「NICO」、「Lena」、「藍sir」、「專員PO01」、
    「Neweb payment」等真實姓名年籍均不詳之詐欺集團成員
    ，於109年9月30日某時許起至109年10月8日17時43分12秒止
    ，向告訴人郭書晴訛稱：操作網站投資下注可以獲利等語，
    使其陷於錯誤遂依上開詐欺集團成員指示，於109年10月8日
    17時43分12秒，匯款2萬1,000元至洪家凱之台中商業銀行帳
    號000000000000號帳戶，再由上開詐欺集團成員於109年10
    月8日17時50分33秒，自洪家凱上開帳戶轉帳3萬6,000元（
    包含郭書晴所匯之2萬1,000元）至賴敬庭之中國信託商業銀
    行帳號000000000000號帳戶內，復於109年10月8日17時52分
    42秒，自賴敬庭上開帳戶轉帳3萬7,000元（包含郭書晴所匯
    之2萬1,000元）至陳冠綸之合作金庫商業銀行帳號00000000
    00000號帳戶內，復於109年10月8日，自陳冠綸上開帳戶轉
    帳9萬元（包含郭書晴所匯之2萬1,000元）至被告之系爭中
    國信託帳戶內，再於109年10月8日提領9萬元（包含郭書晴
    所匯之2萬1,000元），因認被告此部分所為亦涉犯刑法第30
    條第1 項、第339條第1 項之幫助詐欺取財及刑法第30條第1
    項、洗錢防制法第14條第1項之幫助一般洗錢罪嫌等語。
　㈡惟查：
　⑴告訴人郭書晴於109年9月30日至109年10月8日之間，遭詐欺
    集團成員以通訊軟體LINE暱稱「NICO」、「Lena」、「藍si
    r」、「專員PO01」、「Neweb payment」，向其佯稱：操作
    「BTC」網站投資下注可獲利，惟須先儲值、收取指導費、
    保證金、滯留金云云，使告訴人郭書晴陷於錯誤，因而依指
    示於109年10月8日17時43分許，匯款2萬1,000元至洪家凱名
    下之台中商業銀行帳號000000000000號帳戶內，嗣上開詐欺
    集團成員於109年10月8日17時50分許，自洪家凱前揭帳戶轉
    帳3萬6000元至賴敬庭名下中國信託商業銀行帳號000000000
    000號帳戶內之事實，此據證人即告訴人郭書晴於警詢時證
    述在卷（見110年度偵字第28782號卷第33至36頁），並有告
    訴人郭書晴提供其與詐騙集團成員LINE對話紀錄截圖、網路
    銀行臺幣轉帳匯款交易截圖、臺中市政府警察局第六分局西
    屯派出所受理各類案件紀錄表、受理刑事案件報案三聯單、
    受理詐騙帳戶通報警示簡便格式表、金融機構聯防機制通報
    單、內政部警政署反詐騙諮詢專線紀錄表、台中商業銀行總
    行109年12月17日中業執字第1090038882號函檢附洪家凱名
    下帳號000000000000號帳戶台幣開戶資料、跨行轉帳交易明
    細、台幣交易明細、網銀約定轉帳帳號、中國信託商業銀行
    股份有限公司111年3月2日中信銀字第111224839056160號函
    檢附賴敬庭申設帳號000000000000號帳戶存款交易明細、自
    動化交易LOG資料各1份在卷可稽（110年度偵字第28782號卷
    第37至66、112至114、117、120頁；本院卷第57至63頁），
    其事實固堪認定。
  ⑵惟觀之賴敬庭名下中國信託商業銀行帳號000000000000號帳
    戶存款交易明細所示（見本院卷第57至61頁），賴敬庭前揭
    帳戶於109年10月8日17時52分42秒、17時53分47秒、17時54
    分27秒、17時55分23秒雖分別有轉帳3萬7,000元、3萬7,000
    元、3萬7,000元、3萬6,000元至陳冠綸名下合作金庫商業銀
    行帳號0000000000000號帳戶之紀錄，然於同日17時52分43
    秒、17時53分48秒、17時54分27秒、17時55分24秒亦分別有
    自陳冠綸前揭帳戶將3萬7,000元、3萬7,000元、3萬7,000元
    、3萬6,000元沖正存入賴敬庭前揭帳戶之紀錄；復觀之陳冠
    綸名下合作金庫商業銀行帳號0000000000000號帳戶之歷史
    交易明細查詢所示（見110年度偵字第28782號卷第79至83頁
    ），陳冠綸前揭帳戶於109年10月8日並無自賴敬庭前揭帳戶
    轉入3萬7,000元或3萬6,000元之交易紀錄，足見賴敬庭前揭
    帳戶轉帳3萬7,000元或3萬6,000元至陳冠綸前揭帳戶之交易
    並未成功。
　⑶至觀之陳冠綸名下合作金庫商業銀行帳號0000000000000號帳
    戶之歷史交易明細查詢所示（見110年度偵字第28782號卷第
    79至83頁），陳冠綸前揭帳戶於109年10月8日另有自賴敬庭
    前揭帳戶轉入9萬元，並於同日自陳冠綸前揭帳戶分別轉帳2
    萬元、7萬元至被告名下系爭中國信託帳戶內之交易紀錄，
    然對照賴敬庭名下中國信託商業銀行帳號000000000000號帳
    戶之存款交易明細所示（見本院卷第57至61頁），上述9萬
    元之轉帳時間為109年10月8日17時4分31秒，係在109年10月
    8日17時43分許告訴人郭書晴匯款2萬1,000元至洪家凱前揭
    帳戶，並於同日17時50分許自洪家凱前揭帳戶轉帳3萬6,000
    元至賴敬庭前揭帳戶時間之前，是上述9萬元之款項顯不包
    含告訴人郭書晴遭詐騙之款項2萬1,000元，則於109年10月8
    日自陳冠綸前揭帳戶轉帳至被告名下系爭中國信託帳戶內各
    2萬元、7萬元，即與告訴人郭書晴遭詐騙之款項2萬1,000元
    無涉。
　⑷從而，依本案證據資料，尚無證據證明被告名下系爭中國信
    託帳戶有遭詐騙集團作為向告訴人郭書晴遂行詐欺取財犯行
    使用或作為此部分犯罪所得洗錢之用，自無從認定被告就此
    部分成立幫助詐欺取財或幫助洗錢犯行，又依檢察官之起訴
    意旨，係認被告此部分之行為，與前述經論罪科刑之被告幫
    助詐欺集團向告訴人黃勇明詐欺取財及幫助洗錢部分，為想
    像競合犯之裁判上一罪關係，爰不另為無罪判決之諭知。
據上論斷，依刑事訴訟法第299條第1項前段，洗錢防制法第14條
第1項、第16條第2項，刑法第11條前段、第30條第1項前段、第2
項、第339條第1項、第55條、第42條第3項前段，刑法施行法第1
條之1第1項，判決如主文。
本案經檢察官王宜璇提起公訴，檢察官郭明嵐移送併辦，檢察官
林煒容到庭執行職務。　　　
中    華    民    國   111    年    7     月    28    日
                  刑事第十一庭  審判長法  官  曹錫泓
　　　　　　　　　                    法  官  許曉怡
　　　　　　　　　                    法  官  林依蓉
以上正本證明與原本無異。
如不服本判決應於收受送達後20日內向本院提出上訴書狀，並應
敘述具體理由；其未敘述上訴理由者，應於上訴期間屆滿後20日
內向本院補提理由書（均須按他造當事人之人數附繕本）「切勿
逕送上級法院」。
                                      書記官  林  俐
中    華    民    國    111   年    7     月    28    日
附錄本案論罪科刑法條全文：
刑法第30條
幫助他人實行犯罪行為者，為幫助犯。雖他人不知幫助之情者，
亦同。
幫助犯之處罰，得按正犯之刑減輕之。
刑法第339條
意圖為自己或第三人不法之所有，以詐術使人將本人或第三人之
物交付者，處5年以下有期徒刑、拘役或科或併科50萬元以下罰
金。
以前項方法得財產上不法之利益或使第三人得之者，亦同。
前2項之未遂犯罰之。
洗錢防制法第14條
有第2條各款所列洗錢行為者，處7年以下有期徒刑，併科新臺幣
5百萬元以下罰金。
前項之未遂犯罰之。
前2項情形，不得科以超過其特定犯罪所定最重本刑之刑。　　
　
附表
編號 被害人 詐騙 時間 詐騙方式 匯款時間、金額暨匯入帳戶 第一次轉帳之時間、金額暨轉入帳戶 第二次轉帳之時間、金額暨轉入帳戶 第三次轉帳之時間、金額暨轉入帳戶 提領時間暨金額 1  黃勇明 109年10月5日 詐欺集團成員以Instagram暱稱「YOGURT」及通訊軟體LINE暱稱「麥芽糖」、 「品瑤」、「少鵬」與黃勇明聯繫，佯稱提供「T.K-全球投資理財」網站投資虛擬貨幣可獲利云云，致黃勇明陷於錯誤，因而依指示匯款。 109年10月7日，匯款12萬元至合作金庫商業銀行帳號0000000000000號帳戶(戶名：林佳穎） 109年10月7日15時23分許，匯款12萬元，至中國信託商業銀行帳號000000000000號帳戶(戶名：廖惠敏) 109年10月7日 15時25分許， 匯款10萬元， 至國泰世華商 業銀行帳號00 0000000000號 帳戶(戶名： 劉易承） 無 ①109年10月7日15時31分許提領2萬元 ②109年10月7日15時32分許提領2萬元 ③109年10月7日15時33分許提領2萬元 ④109年10月7日15時35分許提領2萬元 ⑤109年10月7日15時36分許提領2萬元 ⑥109年10月7日15時50分許提領2萬元       109年10月7日15時40分許，匯款2萬元，至國泰世華商業銀行帳號000000000000號帳戶(戶名：劉易承）   2  盧冠宇 109年12月25日 詐欺集團成員以通訊軟體LINE暱稱「理財Amy小編」、「Eva」、「葉辰」與盧冠宇聯繫，佯以提供「景順數位國際」網站投資虛擬貨幣以獲利云云，致盧冠宇陷於錯誤，因而依指示匯款。 109年12月30 日11時54分許 ，匯款5萬元 至華南商業銀 行帳號000000 000000號帳戶 （戶名：許家 德）　 109年12月30 日11時58分許 ，匯款40萬元 ，至國泰世華 商業銀行帳號 000000000000 號帳戶（戶名 ：陳韋銜）   　 109年12月30日12時12分許，匯款35萬元，至國泰世華商業銀行帳號000000000000號帳戶（戶名：謝閔卿） 109年12月30日12時13分許，匯款35萬元，至中國信託商業銀行帳號000000000000號帳戶(戶名：劉易承） ①109年12月30日12時22分許提領10萬元 ②109年12月30日12時23分許提領10萬元 ③109年12月30日12時24分許提領10萬元 ④109年12月30日12時25分許提領5萬元     109年12月30 日11時56分許，匯款5萬元至華南商業銀行帳號000000000000號帳戶（戶名：許家德）         109年12月30 日11時59分許 ，匯款45萬元 至華南商業銀行帳號000000000000號帳戶（戶名：許家德） 109年12月30日12時6分許，匯款44萬9,000元，至國泰世華商業銀行帳號000000000000號帳戶（戶名：陳韋銜）